臺北高等行政法院判決
　　　　　　　　　　　　　　　　　　93年度訴字第03943號
　　　　　　　　　　　　　　　.
原　　　告　安勝國際企業有限公司
代　表　人　甲○○
訴訟代理人　錢師風律師
被　　　告　行政院勞工委員會
代　表　人　李應元（主任委員）
訴訟代理人　丁○○
　　　　　　丙○○
　　　　　　乙○○
上列當事人間因就業服務法事件，原告不服行政院中華民國93年
11月25日院臺訴字第0930091271號訴願決定，提起行政訴訟。本
院判決如下：
　　主  文
原告之訴駁回。
訴訟費用由原告負擔。
　　事  實
壹、事實概要：
    原告係經被告許可設立之私立就業服務機構，被告以原告於
    辦理雇主蔡素秋之申請聘僱外勞案件，提供不實診斷證明書
    ，為雇主申請招募外勞，違反行為時就業服務法第40條第8
    款規定，除經屏東縣政府依同法第65條第1項規定，以民國
    （下同）93年7月13日屏府社勞工字第0930130857號處分書
    ，處以罰鍰新台幣（下同）30萬元外，被告隨即以原告違反
    上開規定，嚴重影響外國人之管理及仲介市場秩序，乃依同
    法第69條第1款規定，以93年8月13日勞職外字第0930037792
    A號函處原告自93年9月16日起至94年9月15日止停止從事就
    業服務業務全部營業1年。原告不服，提起訴願，經遭駁回
    ，遂向本院提起行政訴訟。
貳、兩造聲明：
一、原告聲明請求判決：
(一)訴願決定及原處分均撤銷。
(二)訴訟費用由被告負擔。
二、被告聲明請求判決：
    原告之訴駁回，訴訟費用由原告負擔。
參、兩造爭點及所主張之理由：
一、兩造爭點：
    裴彩旭偽造灣橋醫院「雇主申請聘僱家庭外籍監護工專用診
    斷書」及巴氏量表，原告是否知情？
二、原告主張之理由：
(一)原告僅為雇主蔡素秋申請聘僱外勞許可，而所附之診斷證明
    書係蔡素秋所交付，自形式觀之，原告無從知悉其為偽造之
    診斷書。
(二)雇主蔡素秋因其母蔡林櫻花有高血壓及腳疾，委任原告代為
    申請外勞看護，原告於91年10月間透過外勞仲介業者蔡一五
    及侯承讚，輾轉委託裴彩旭攜同蔡林櫻花前往行政院國軍退
    除役官兵輔導委員會灣橋榮民醫院（下稱灣橋醫院）看診，
    惟裴彩旭卻於其嘉義住所偽造灣橋醫院「雇主申請聘僱家庭
    外籍監護工專用診斷書」及巴氏量表後，提供予不知情之原
    告代替蔡素秋向被告提出家庭外籍監護工申請，業經台灣屏
    東地方法院檢察署92年度偵字第909號不起訴處分書查明屬
    實，原告既不知情，並無過失，被告處以停業1年，自有未
    當，請判決如原告訴之聲明等語。
三、被告主張之理由：
(一)按「私立就業服務機構及其從業人員從事就業服務業務，不
    得有下列情事．．．8、接受委任辦理聘僱外國人之申請許
    可、招募、引進或管理事項，提供不實資料或健康檢查檢體
    。」「私立就業服務機構有下列情事之一者，由主管機關處
    1年以下停業處分：1、違反第40條第4款至第6款、第8款或
    第45條規定。」，為就業服務法第40條第8款及第69條第1款
    所明定。
(二)查原告於91年11月21日持受監護人蔡林櫻花之醫院診斷證明
    書，接受雇主蔡素秋之委任向被告申請家庭外籍看護工之初
    次招募許可，被告認其所送受監護人之醫院診斷書存有疑義
    ，乃以勞職外字第0910053327號函請灣橋醫院查證，經該院
    於91年12月16日以灣醫行字第0910005082號函確認該診斷證
    明書非該院所開具，足證原告接受雇主蔡素秋委任向被告申
    請外籍家庭看護工之初次招募許可，係持不實之受監護病患
    診斷證明書。
(三)查雇主蔡素秋於92年2月17日屏東縣政府社會局談話紀錄略
    謂「我有委託原告幫我辦理外籍勞工之引進。」「我從未見
    過這份醫師診斷證明書，我自委託原告辦理引進外勞後，原
    告從未拿過這份文件給我看，我也不知道這份醫師診斷證明
    書從何而來。」；另原告經理李芳慧於92年3月17日屏東縣
    政府社會局談話紀錄略謂「這份蔡林櫻花女士的診斷證明書
    我確實見過，是由1位蔡一五先生交給我的。」「因為蔡林
    櫻花女士有慢性病，她想聘僱1位外勞，我請蔡一五先生介
    紹醫生看病及開立診斷書。」；而蔡一五於92年4月1日在屏
    東縣政府社會局談話紀錄略謂「這張雇主申請聘僱家庭外籍
    監護工專用診斷證明書（受監護人為蔡林櫻花女士）我曾見
    過，是1位名叫侯承讚先生的人交給我的。」「診斷證明書
    開出後，侯君跟我說要1萬5 千元。」。侯承讚於92年4月17
    日在屏東縣政府社會局談話紀錄略謂「蔡一五先生與我認識
    ，他拜託我幫忙找跑腿的人去協助帶病人至醫院看診」「這
    張醫生診斷證明書是裴彩旭先生交給我的。」「我從蔡一五
    先生那裡拿了1萬至1萬5千元後，便轉手將這筆錢交給裴彩
    旭先生了」。
(四)原告係經被告許可之提供專業服務之私立就業服務機構，從
    事就業服務業務，依法除知悉雇主聘僱外籍勞工之條件及申
    請程序外，並應善盡善良管理人之責任，具有高於一般人之
    注意義務；原告亦應選任、監督其從業人員或受僱人依法辦
    理接受雇主委任之就業服務業務。依一般常理及社會經驗，
    若受監護人符合申請外籍家庭監護工之要件，原告僅需協助
    雇主至受監護人平時就診之指定醫院或其他指定醫院開具「
    雇主申請聘僱家庭外籍監護工專用診斷證明書」即可，何須
    將受任事務輾轉複委任第三人，而第三人須花費顯非對價之
    1萬5千元而取得診斷證明書。原告之經理李芳慧既代表原告
    接受雇主蔡素秋委任，並向雇主蔡素秋收取費用，明知雇主
    未提供「雇主申請聘僱家庭外籍監護工專用診斷證明書」，
    卻將受任事務複委任於不適任之第三人蔡一五、侯承讚，乃
    至於裴彩旭，依民法第537 條及第538條規定，原告仍應就
    其從業人員、受僱人及第三人等之行為，與就自己之行為，
    負同一責任。本申請案確係由原告受雇主蔡素秋委託向被告
    申請招募外籍勞工，足證原告並非過失而違反就業服務法第
    40條第8款規定，被告依同法第69條第1款規定及「私立就業
    服務機構違反就業服務法停業及廢止設立許可案件處理程序
    及裁量基準」，處原告自93年9月16日起至94年9月15日止，
    停止原告（許可證號：私業許字第0198號）從事就業服務業
    務全部營業1年，應無不符，此與該受監護人之診斷證明書
    由誰偽造及刑事偽造文書判決如何認定無涉。
　　理  由
一、本件原告代表人於訴訟繫屬中由蔡彌恆變更為甲○○，被告
    代表人於訴訟繫屬中由陳菊變更為李應元，並均已具狀聲明
    承受訴訟，核無不合，先予敘明。
二、本件應適用之法條：
    按「私立就業服務機構及其從業人員從事就業服務業務，不
    得有下列情事：1、．．．8、接受委任辦理聘僱外國人之申
    請許可、招募、引進或管理事項，提供不實資料或健康檢查
    檢體。．．．」「私立就業服務機構有下列情事之一者，由
    主管機關處1年以下停業處分：1、違反第40條第4款至第6款
    、第8款或第45條規定。．．．」，行為時就業服務法第40
    條第8款及第69條第1款定有明文。
三、本件原告係經被告許可設立之私立就業服務機構，原告於辦
    理雇主蔡素秋申請聘僱外勞案件，持用偽造之（灣橋醫院出
    具受監護人蔡林櫻花之）診斷證明書，該診斷証明書係由裴
    彩旭所偽造，原告經理李芳慧係由蔡一五處所取得該診斷証
    明書等情，有雇主聘僱外籍勞工申請表、所偽造之「雇主申
    請聘僱家庭外籍護工專用診斷證明書、巴氏量表」、行政院
    國軍退除役官兵輔導委員會灣橋榮民醫院91年12月16日0910
    005082號函、訪談紀錄、台灣屏東地方法院檢察署92年度偵
    字第909號不起訴處分書在卷可憑，堪信為真。至原告是否
    「不知該診斷証明書係由裴彩旭所偽造」？則詳述如下。
四、本院之判斷：
(一)依卷附臺灣屏東地方法院檢察署檢察官92年度偵字第909 號
    不起訴處分書記載，雇主蔡素秋証稱：「伊母親蔡林櫻花有
    高血壓及腳疾，伊找原告申請外籍看護，對方說會完全辦到
    好，伊乃將印章及其母親資料交給對方．．．」等語，可見
    原告承諾「會完全辦到好」在先。
(二)又依屏東縣政府社會局訪談結果：
  １、雇主蔡素秋稱「伊委託原告辦理外勞申請案件，從未見過
      原告持以申請引進外勞之診斷證明書，不知診斷證明書從
      何而來。」等語。
  ２、原告之經理李芳慧稱「蔡林櫻花有慢性病，想聘僱1位外
      勞，其委由蔡一五介紹醫生看病及開立診斷書，經蔡一五
      交付受監護人蔡林櫻花之診斷證明書。」等語。
  ３、蔡一五供稱「係從侯承讚取得蔡林櫻花之雇主申請聘僱家
      庭外籍監護工專用診斷證明書，並自己支付侯承讚1萬5千
      元之費用。」等語。
  ４、侯承讚述稱「伊受蔡一五所託，幫忙找人協助帶病人至醫
      院看診，於是委託裴彩旭並交付蔡林櫻花之身分證、健保
      卡及從蔡一五取得之1萬5千元，嗣後裴彩旭交付蔡林櫻花
      之診斷證明書及健保卡、收據」等語，各有92年2月17日
      、3月17日、4月1日及4月17日談話紀錄在卷可憑，可知前
      揭診斷証明書是由原告經理透過蔡一五輾轉取得，且蔡一
      五先交付1萬5千元給侯承讚轉交裴彩旭後，裴彩旭才偽造
      灣橋醫院前揭診斷證明書及巴氏量表輾轉交付原告，該1
      萬5千元雖係由蔡一五先行墊付，但顯然是原告委託蔡一
      五辦理診斷証明書成本之一部分，原告係專業之仲介公司
      ，對於受監護人蔡林櫻花為高血壓及腳疾之慢性病患，實
      務上不易取得合乎聘僱條件之診斷証明書、巴氏量表一節
      ，知之甚詳，但卻先向雇主宣稱「完全辦到好」，並事後
      願意花1萬5千元之高額費用輾轉取得前揭診斷證明書、巴
      氏量表，復完全沒有查証該診斷証明書之真實性，逕持以
      申請聘僱外勞，若謂原告就「前揭診斷証明書及巴氏量表
      可能是偽造」之點，毫不知情，其孰能信？原告有提供不
      實資料之故意甚明。
(三)台灣屏東地方法院檢察署92年度偵字第909號不起訴處分書
    理由欄內雖記載「惟裴彩旭卻於其嘉義住所偽造灣橋醫院『
    雇主申請聘僱家庭外籍監護工專用診斷書』及巴氏量表後，
    提供予『不知情之安勝公司』代替蔡素秋向被告提出家庭外
    籍監護工申請」等語，惟該案中安勝公司之經理李芳慧並非
    被告，不起訴處分書僅就「蔡素秋偽造文書」刑責部分，有
    實質確定力，對蔡素秋以外之人均無拘束力，且該不起訴處
    分書之理由中，亦未就定安勝公司經理李芳慧何以不知情之
    理由，加以闡釋說明，自不得因此而為安勝公司有利之認定
    。更何況，刑事責任關係人身自由，其証據認定標準，遠較
    民事、行政責任為嚴格，某些對行為人不利之証據，雖因未
    達「超越合理可疑」程度，而於刑事訴訟程序未被採用為有
    罪証據，但仍非不得適用於採用「優勢証據」原則之民事訴
    訟及行政訴訟程序，行政法院亦可與刑事案件為相反之認定
    ，原告辯稱不知診斷証明書、巴氏量表係偽造，並無提供不
    實資料之故意云云，尚不足採。
(四)從而，被告以原告為經許可經營之外國人於本國就業之仲介
    服務機構，其故意違反行為時就業服務法第40條第8款規定
    ，嚴重影響外國人之管理及仲介市場秩序，乃依同法第69條
    第1款規定，以93年8月13日勞職外字第0930037792A號函處
    原告自93年9月16日起至94年9月15日止停止從事就業服務業
    務全部營業1年，並無不合，參酌目前社會上以偽造診斷証
    明書違法招募外籍勞工之情形，屢見不鮮，有予遏止之必要
    ，被告之裁量並未違反比例原則，訴願決定予以維持，亦屬
    正確，原告之訴為無理由，應予駁回。
(五)兩造其餘攻擊防禦方法均與本件判決結果不生影響，故不逐
    一論述，併此敘明。
據上論結，本件原告之訴為無理由，爰依行政訴訟法第98條第3
項前段，判決如主文。
中　　華　　民　　國　　94　　年　  11　　月　 16  　 日
                         第五庭審判長法  官　張瓊文
                                     法  官　黃清光
                                     法  官　蕭忠仁
上為正本係照原本作成。
如不服本判決，應於送達後20日內，向本院提出上訴狀並表明上
訴理由，如於本判決宣示後送達前提起上訴者，應於判決送達後
20日內補提上訴理由書（須按他造人數附繕本）。
中　　華　　民　　國　　94　　年　  11　　月　 16  　 日
                                     書記官　簡信滇
